臺灣板橋地方法院刑事判決　　　　　　　 96年度易字第447號
聲　請　人　臺灣板橋地方法院檢察署檢察官
被　　　告　甲○○
上列被告因偽造文書案件，經檢察官聲請以簡易判決處刑（95年
度偵緝字第1542號、95年度偵字第23912 號），本院認應適用通
常程序審判，判決如下：
    主  文
甲○○共同犯使公務員登載不實罪，累犯，處有期徒刑伍月，如
易科罰金以銀元佰元折算壹日，減為有期徒刑貳月又拾伍日，
如易科罰金以銀元佰元折算壹日。
    事  實
一、甲○○前曾於民國73年間因搶奪搶劫軍法案件，經法院判處
    有期徒刑十五年確定，其後復經減刑為有期徒刑十年，執行
    後於78年1 月17日假釋出監，應至82年10月27日執行完畢；
    惟其又於82年間因違反麻醉藥品管理條例案件，經法院判處
    有期徒刑七月確定，並撤銷上開假釋，應執行殘刑四年九月
    十日，接續執行後復於84年5 月31日假釋出監，應至87年8
    月19日執行完畢；然其後又於86年間因犯竊盜案件，經法院
    判處有期徒刑六月確定，並撤銷上開假釋，應執行殘刑三年
    二月二十三日，接續執行後再於89年6 月5 日假釋出監，應
    至90年10月6 日執行完畢；但其後又於90年間因犯偽造文書
    、竊盜等案件，經法院各判處有期徒刑一年六月、八月，並
    定其應執行刑二年確定，且撤銷上開假釋，應執行殘刑一年
    二月二十八日，接續執行後復於93年2 月19日假釋出監，至
    93年7 月20日（聲請書誤載為「93年7 月26日」）縮刑期滿
    執行完畢。詎其猶不知悔改，明知越南籍女子乙○○（PHAM
    THI YEM ，所涉本件共犯偽造文書罪嫌部分，待其到庭後，
    再行審結）係為非法進入臺灣工作，並無結婚之真意，竟基
    於使公務員登載不實之犯意聯絡，於93年12月27日，在越南
    胡志明市，以不詳之代價，充當人頭，經由不詳之人士居間
    安排，先與乙○○同赴越南胡志明市公證處，辦理虛偽合意
    之結婚登記及公證。甲○○返臺後，再於94年1 月14日，持
    與乙○○於越南虛偽之結婚證書，向臺北縣土城市戶政事務
    所申報與乙○○虛偽結婚之不實事項，使該管公務員登載於
    職務上所掌之戶籍登記簿上，足生損害於戶政機關對於戶籍
    管理之正確性。嗣經甲○○於94年10月5 日向臺灣板橋地方
    法院檢察署檢察官自首，因而查悉上情。
二、案經甲○○自首，由臺灣板橋地方法院檢察署檢察官自動分
    案偵查後聲請簡易判決處刑，本院認應適用通常程序審判。
    理  由
一、按檢察官聲請以簡易判決處刑之案件，經法院認為有第451
    條之1 第4 項但書之情形者，應適用通常程序審判之，刑事
    訴訟法第452 條定有明文。本件公訴人以偵查中現存證據已
    足認定被告甲○○、乙○○犯罪，聲請本院以簡易判決處刑
    ，論以被告等共犯刑法第214 條之使公務員登載不實罪，惟
    核諸被告乙○○於本院審理時具狀矢口否認上開犯行，而偵
    查中現存證據是否足認其犯罪，尚有疑義，因認有同法第45
    1 條之1 第4 項但書規定之情形，不宜逕以簡易判決處刑，
    爰由本院適用通常程序審判之，合先敘明。
二、訊據被告甲○○固不否認上開自首犯罪之情，惟又翻異前詞
    矢口否認其有上揭之使公務員登載不實犯行，辯稱：伊係於
    93年11月間，經由乙○○之妹丁○○介紹，至越南與乙○○
    認識，徵得乙○○同意結婚，之後再於同年12月間至越南與
    乙○○辦理結婚登記並請客，返臺後沒隔幾天，伊就去戶政
    事務所辦理結婚登記，並申請讓乙○○入境臺灣，伊與乙○○是真的結婚，依法辦理結婚登記，94年9 月間因伊失業，
    向老婆乙○○要錢，乙○○囉唆，伊就動手打她，她就跑掉
    ，伊一時氣憤，才於94年10月5 日去自首，想讓乙○○被送
    回越南云云。然查：
    (一)被告於偵查中自首後原改詞辯稱：伊係經由黃健興介紹與
      乙○○認識結婚，從赴越南辦理結婚手續至乙○○來台，
      伊均係交由戊○○辦理，結婚所花費用新臺幣（下同）17
      、18萬元均係伊做工存的，交給黃健興處理，乙○○來台
      亦是黃健興去接機的，來台後乙○○住在五股，與她表妹
      同住，直到94年底至95年初農曆過年時，才回來跟伊同住
      在臺北縣三重市○○○路141 巷20號，伊與乙○○住了約
      半年多云云（見95年度偵緝字第1542號偵查卷16至18頁、
      46頁），其於偵查中並曾稱：伊至目前（95年8 月18日）
      與乙○○都沒有發生過任何性關係，伊沒有兄弟姊妹，伊
      與乙○○之早餐都是伊買的比較多，伊吃饅頭夾蛋，她吃
      三明治，什麼都有等語（見上開偵查卷46頁），然其後與
      本院審理時則稱：伊係於93年11月間經乙○○之妹丁○○
      介紹，至越南與乙○○認識，徵得她同意結婚後，再於93
      年12月間至越南與乙○○辦結婚登記，伊有付她父母越幣
      800 萬元，返臺後伊再去戶政事務所辦結婚登記，申請乙○○來台，乙○○來台是伊一人去接機，從機場和她搭計
      程車回伊在臺北縣土城市○○路483 巷13弄54號4 樓租屋
      處，伊接乙○○來台後3 、4 天，才與乙○○發生第一次
      性關係，之後有時3 、4 天，有時好幾個月，才發生一次
      性關係，後來她又說要找工作，就去五股成衣廠加工鈕釦
      ，剛開始上班是伊騎機車載她去五股，後來她就自己騎機
      車去上班，伊係一直住到乙○○離開，才搬離土城云云（
      見本院96年1 月17日訊問筆錄），之後於本院審理又再改
      稱：乙○○剛來台是住在上址土城市○○路址租處，住沒
      多久，伊和她又到三重市○○○路141 巷20號住，最後伊
      跟她發生事情，她就去她妹妹丁○○那裡住云云（見本院
      96年11月27日審判筆錄5 頁），核諸其上開偵審前後所述
      ，有關其與乙○○結婚係經由何人介紹、乙○○來台接機
      、住居處所、婚後性關係等情節均有不一，已非無疑。次
      依共同被告乙○○於偵查中辯稱：伊與甲○○認識結婚係
      經由伊妹丁○○之老公己○○介紹，當時甲○○給伊媽媽
      美金500 元，伊來台後就住在上址土城租處，與甲○○住
      在一起四個月，後來有換住在五股伊妹妹那邊，伊與甲○○住時，他每3 、4 天就與伊發生一次性關係，伊知道甲○○有姐而已，伊早餐都是自己去上班時自己去買，伊不
      知道甲○○早餐吃什麼云云（見上開偵查卷48至49頁），
      其後於本院審理時又辯稱：是伊妹丁○○帶甲○○到越南
      與伊認識結婚，甲○○給伊越幣300 萬元，給伊媽媽越幣
      800 萬元，伊與甲○○都是1 、2 個禮拜發生一次性關係
      ，伊去五股上班都是自己騎機車去，甲○○沒有載過伊，
      伊與甲○○住在土城四個月，甲○○打伊，伊才搬走云云
      （見本院上開訊問筆錄），核諸其上開偵審前後所述，有
      關其與被告甲○○結婚係由何人介紹、結婚時甲○○給付
      其家人款項金額、婚後來台發生性關係頻率等情節，亦已
      有不一，再稽之與被告甲○○上開所述，就其結婚係由何
      人介紹、來台住居處所、工作交通、早餐習慣、同住期間
      長短等情節，亦均有不符之處，益見被告甲○○所辯稱其
      與乙○○間婚姻之真實性，殊堪質疑。
    (二)再查，被告甲○○於94年1 月14日前原係設籍在臺北市○○區○○街50號，其後於同年1 月14日始遷徙設籍至臺北
      縣土城市○○路483 巷13弄54號4 樓，同年2 月14日旋又
      遷徙設籍至臺北縣板橋市○○街106 之3 號，且有實際居
      住在上開板橋市○○街址處，另其於94年8 月16日實際居
      住處所為臺中市○○街105 號4 樓，此有卷附被告甲○○
      遷徙紀錄資料查詢結果、臺灣板橋地方法院檢察署檢察官
      95年度偵字第972 號不起訴處分書、94年度交查字第1867
      號被告戊○○偽造文書案件偵查卷附94年8 月16日警詢筆
      錄等可稽，顯見被告甲○○及共同被告乙○○上開所辯二
      人婚後同居處所及共住期間等情，亦均與上開被告遷徙設
      籍居住事實不符，此外上開土城市○○路址處被告甲○○
      同戶戶籍內，至同年月17日亦另有周志豪與越南女子張明
      哲結婚後，同時登記遷入設籍，又於同年7 月22日，上開
      土城市○○路同址，復有林大偉與越南女子武雪姮結婚另
      戶設籍，此亦有上開土城市○○路址全戶戶籍資料查詢結
      果在卷可按，衡諸常情，被告甲○○果真與乙○○婚後共
      居設籍在上開土城市○○路址租處，豈有另讓他人夫妻設
      籍共居同戶，且亦同屬與越南女子結婚後設籍情形，而此
      同址多戶同係與越南女子結婚設籍情形，要與被告甲○○
      自首所稱係充作人頭假結婚之常情顯較為吻合，是由此亦
      見被告甲○○上開所辯與乙○○真結婚而共居在上址土城
      市○○路租處云云，應非屬真實。
    (三)又據證人丁○○及其夫己○○於本院審理時曾證稱：因被
      告甲○○係己○○朋友，因此由丁○○、己○○牽線介紹
      乙○○與甲○○結婚，並由戊○○借款20萬予甲○○赴越
      南與乙○○相識結婚云云（見本院96年8 月21日審判筆錄
      ），然查被告甲○○曾於93年10月26日指訴己○○、戊○○於93年間利誘其充當人頭冒貸，其後並於93年9 月間強
      押其搭車至上址土城青雲路租處等語，且至94年8 月16日
      甲○○仍於警詢堅詞指訴上情，直至95年8 月29日上開糾
      紛案件始經檢察官偵結不起訴處分在案，此有臺灣板橋地
      方法院檢察署檢察官95年度偵字第3277號偵查卷及不起訴
      處分書在卷可稽，並經證人己○○、戊○○於本院審理時
      證稱有上述糾紛案件（見上開審判筆錄11頁、13頁），是
      衡諸上情，甲○○與己○○、戊○○間，既自93年9 月間
      尚有上述糾紛案件未解，直至95年8 月29日始經偵結，則
      己○○、戊○○二人豈能仍熱心借款出資幫助被告甲○○
      赴越南介紹與乙○○相識結婚，此顯有違常情事理，況證
      人己○○於本院審理時經本院就此質問，其亦無言沈默以
      對（見本院上開審判筆錄11頁），足見證人己○○上開所
      證述情節，亦與事實不符。又被告甲○○曾於94年11月3
      日以告訴代理人之身分偕同告訴人丙○○，向臺灣板橋地
      方法院檢察署檢察官告訴戊○○於94年3 月底，在臺北縣
      板橋市○○街106 之3 號丙○○住處，恐嚇丙○○於94年
      4 月12日同赴上海銀行華江分行開立支票存款帳戶，此有
      臺灣板橋地方法院檢察署94年度交查字第1867號、95年度
      偵字第5737號偵查卷在卷可參，此案經證人戊○○於本院
      審理時證稱：被告甲○○與丙○○係男女朋友，且曾經同
      住過上址土城青雲路租處等語（見本院上開審判筆錄15頁
      ），另經被告甲○○於本院審理時亦供稱：伊與丙○○有
      一起住在三重市○○○路141 巷20號等語（見本院96年11
      月27日審判筆錄7 頁），稽之丙○○個人戶籍資料所載，
      其於93年5 月31日遷入臺北縣三重市○○○路141 巷20號
      ，至94年1 月17日遷入臺北縣土城市○○路483 巷13弄54
      號4 樓，復於94年2 月14日遷入臺北縣板橋市○○街106
      之3 號，此有其全戶戶籍資料查詢結果在卷可據，核諸被
      告甲○○上開遷徙紀錄資料，可見被告甲○○自94年1 月
      17日起即與丙○○設籍同址，堪認證人戊○○上開所述被
      告甲○○與丙○○係同居之男女朋友關係，應非虛詞，從
      而被告甲○○與乙○○之婚姻果真屬實，豈有於婚後同居
      時地，另有與女友丙○○同居共處之情，是由此益見被告
      甲○○與乙○○之本件婚姻，應屬虛偽無訛。
    (四)綜上所述諸情，參互印證，被告上開所辯，應不足採，其
      原自首之犯罪事實，堪認屬實，此外，並有臺北縣土城市
      戶政事務所94年12月6 日北縣土戶字第0940008811號函檢
      送之被告甲○○於94年1 月14日與乙○○辦理結婚登記之
      申請書及附件即越南結婚證書、乙○○聲明書等附卷可資
      佐證。
    是本件事證已臻明確，被告甲○○上揭犯行洵堪認定，應予
    依法論科。
三、又本件被告行為後，刑法第28條（將共同正犯條文「實施」
    一語，修正為「實行」，否認「陰謀共同正犯」、「預備共
    同正犯」）、第33條第5 款（修正提高罰金最低額為新臺幣
    一千元以上，以百元計算之）、第47條（將累犯修正限制以
    故意再犯為限，並增訂強制工作處分擬制累犯規定）、第62
    條（將自首「減輕其刑」，修正為「得減輕其刑」）等規定
    ，業於95年7 月1 日修正生效施行，是經依同法第2 條規定
    綜合比較新舊法結果，被告本件所犯之罪，依修正前之上開
    規定處斷，較為有利，自仍應適用其行為時之舊法即修正前
    之刑法上開規定處斷。是核本件被告上開所為，係犯刑法第
    214 條之使公務員登載不實之公文書罪。其與共同被告乙○○、不詳之居間人間就上開犯行間，有犯意聯絡及行為分擔
    ，應論以共同正犯。又被告前曾於73年間因搶奪搶劫軍法案
    件，經法院判處有期徒刑十五年確定，其後復經減刑為有期
    徒刑十年，執行後於78年1 月17日假釋出監，應至82年10月
    27日執行完畢；惟其又於82年間因違反麻醉藥品管理條例案
    件，經法院判處有期徒刑七月確定，並撤銷上開假釋，應執
    行殘刑四年九月十日，接續執行後復於84年5 月31日假釋出
    監，應至87年8 月19日執行完畢；然其後又於86年間因犯竊
    盜案件，經法院判處有期徒刑六月確定，並撤銷上開假釋，
    應執行殘刑三年二月二十三日，接續執行後再於89年6 月5
    日假釋出監，應至90年10月6 日執行完畢；但其後又於90年
    間因犯偽造文書、竊盜等案件，經法院各判處有期徒刑一年
    六月、八月，並定其應執行刑二年確定，且撤銷上開假釋，
    應執行殘刑一年二月二十八日，接續執行後復於93年2 月19
    日假釋出監，至93年7 月20日縮刑期滿執行完畢，有臺灣高
    等法院被告前案紀錄表在卷可稽，被告前受有期徒刑執行完
    畢後，於五年以內再犯本件有期徒刑以上之罪，為累犯，應
    依修正前之刑法第47條規定，加重其刑。另被告於本件犯罪
    未被有偵查權之機關或公務員發覺前，向檢察官自首犯行，
    並接受審判，雖其後於偵審中復翻異前詞，否認本件犯行，
    惟按刑事訴訟採職權主義，不能期待被告自己證明其自己犯
    罪，因之，自首者於自首後，縱又為與自首時不相一致之陳
    述，甚至否認犯罪，仍不能動搖其自首效力（參見最高法院
    70年度台上字第6819號、73年度台上字第629 號、88年度台
    上字第877 號等判決意旨），是仍應依修正前之刑法第62條
    前段自首之規定減輕其刑，並與上述累犯加重事由，依法先
    加後減。爰審酌被告之素行、犯罪之動機、目的、手段、所
    生危害及犯罪後之態度等一切情狀，量處如主文所示之刑，
    又其本件行為後，刑法第41條第1 項（將易科罰金折算標準
    提高為「以新臺幣一千元、二千元或三千元折算一日」）之
    規定，亦於95年7 月1 日修正生效施行，罰金罰鍰提高標準
    條例第2 條原易科罰金提高折算標準金額倍數規定，並於95
    年4 月28日配合修正刪除，同於95年7 月1 日生效施行，是
    經依同法第2 條規定綜合比較新舊法結果，被告本件所犯之
    罪，依修正前之上開規定處斷，較為有利，自應依修正前之
    刑法規定，併諭知易科罰金之折算標準，以資懲儆。又本件
    被告犯罪後，中華民國九十六年罪犯減刑條例業已制定，經
    總統於96年7 月4 日公布，同年月16日生效施行，查本件被
    告之犯罪時間，係在96年4 月24日以前，所犯使公務員登載
    不實罪，核諸中華民國九十六年罪犯減刑條例第2 條第1 項
    、第3 條等規定，悉合於減刑條件，爰依該條例第2 條第1
    項第3 款、第9 條等規定，減其宣告刑二分之一，並依修正
    前之刑法規定，諭知易科罰金之折算標準。
據上論斷，應依刑事訴訟法第452 條、第299 條第1 項前段，刑
法第2 條第1 項前段、修正前之刑法第28條、刑法第214 條、修
正前之刑法第47條、第62條前段、第41條第1 項前段，罰金罰鍰
提高標準條例第1 條前段、修正前之罰金罰鍰提高標準條例第2
條，中華民國九十六年罪犯減刑條例第2 條第1 項第3 款、第7
條、第9 條，判決如主文。
本案經檢察官靳開聖到庭執行職務
中　　華　　民　　國　　96　　年　　12　　月　　17　　日
                刑事第三庭  審判長法  官  王  屏  夏
                                  法  官  王  偉  光
                                  法  官  彭  全  曄
以上正本證明與原本無異。
如不服本判決應於送達後10日內向本院提出上訴狀。
                                  書記官  吳  詩  琳
中　　華　　民　　國　　96　　年　　12　　月　　19　　日
附錄本案論罪科刑法條全文：
中華民國刑法第214條
明知為不實之事項，而使公務員登載於職務上所掌之公文書，足
以生損害於公眾或他人者，處3年以下有期徒刑、拘役或5百元以
下罰金。
